【裁判字號】    97,交聲,40
【裁判日期】    970331
【裁判案由】    交管條例聲異
【裁判全文】
臺灣板橋地方法院交通事件裁定          97年度交聲字第40號
原處分機關  交通部公路總局臺北區監理所板橋監理站
異  議  人  乙○○
上列異議人因違反道路交通管理處罰條例案件，對於交通部公路
總局臺北區監理所板橋監理站於民國96年12月27日所為板監裁字
裁41C0 0000000號裁決處分（原舉發案號：臺北縣政府警察局96
年11月13日北縣警交字第00000000號），聲明異議，本院裁定如
下：
    主  文
異議駁回。
    理  由
一、原處分意旨略以：本件異議人即受處分人乙○○騎乘車號FE
    Y-109 號重型機車，於民國96年11月13日12時50分許，行經
    板橋市○○街、林園街口，因闖越紅燈，為臺北縣政府警察
    局板橋分局員警當場攔檢舉發。嗣原處分機關乃依道路交通
    管理處罰條例第53條第1 項、第63條第1 項第3 款（裁決書
    漏載第1 項第3 款）及違反道路交通管理事件統一裁罰基準
    表之規定，裁處受處分人罰鍰新臺幣（下同）1,800 元，並
    記違規點數3 點。
二、聲明異議意旨略以：板橋市○○街、林園街口本來是兩段式
    紅燈，前者是警示紅燈，後者為真正紅燈，異議人於96年11
    月11日（應為11月13日之誤）遭員警照相後，但員警並無法
    舉證本人有闖紅燈，且異議人車速一向緩慢，故真實狀況是
    為閃黃燈時通過，中途紅燈亮起，警員只憑一張照片無法服
    眾，且摯單警員態度惡劣，異議人實在無法嚥下這口氣，況
    系爭道路為彎曲路段，號誌又重新改過，容易讓奉公守法小
    民限於違規之境，且異議人嗣後連續再至系爭路口1個月之
    久，均未發現有員警在該處攔停，為此聲明異議云云。
三、按汽車駕駛人，行經有燈光號誌管制之交岔路口闖紅燈者，
    處新1,800元以上54,000元以下罰鍰；又汽車駕駛人有第53
    條情形者，並記違規點數3點。道路交通管理處罰條例第53
    條第1項及第63條第1項第3款分別定有明文。
四、經查：
  (一)異議人即受處分人乙○○騎乘車號FEY-109 號重型機車，於
    96年11月13日12時50分許，行經板橋市○○街、林園街口，
    因有「闖紅燈」之違規事實，遭員警當場攔停掣單舉發，有
    臺北縣政府警察局96年11月13日北縣警交字第C00000000 號
    舉發違反道路交通管理事件通知單1 紙在卷可稽。
  (二)異議人雖以前揭情詞置辯，然其確有前揭行經有燈光號誌管
    制之交岔路口闖紅燈之違規行為，業據證人即舉發本件之員
    警甲○○於本院調查時證稱：我是在西門街與林園街街口執
    行勤務，該路口從我到板橋一年多一直都有設立紅綠燈的狀
    態，並不是剛剛更改。我當時在那裡執行勤務，我看到異議
    人紅燈時沒有停在行止線直接過來，我就依法將他攔下來，
    我請他回頭自己看該路口是否為紅燈狀態，確認是紅燈狀態
    ，我請異議人出示駕照、行照等證件，我並告訴他違規的法
    律依據，就依法告發；我很常站在那個路口執行勤務，當時
    是站在約離路口20至30公尺左右，有4 、5 間房子遠等語（
    見本院97年1 月31日訊問筆錄）。查交通勤務警察或依法令
    執行交通稽查任務人員，開單舉發違反道路交通管理處罰條
    例所列之違規事實，經公路主管機關或警察機關所為之裁決
    處罰，本質上為行政處分，係公務員基於職務上權力，依法
    就特定之具體事件所為，並具有公法上效果之單方行政行為
    ，而根據公務員為公法上行為具有公信力之原則，該行政處
    分當可被推定為真正，且其據以依法處分之事實認定，亦應
    可推定為正確無誤，故本此公信原則，立法者乃制定上開相
    關規定，使交通勤務警察或依法令執行交通稽查任務人員，
    在特殊情形下，當場不能或不宜攔截製單舉發時，得當機處
    置而逕行舉發，以達成維護交通秩序及公共安全之行政目的
    ；反之，若謂公務員之一切行政行為，均需預留證據以證明
    其為真實，則國家行政勢必窒礙難行，且相關行政目的亦難
    達成，故刑事訴訟法就犯罪證據有關之規定中，與屬行政秩
    序罰之交通違規裁罰本旨不合之部分，自不在準用之列。從
    而，交通違規行政爭訟之舉證責任原理，應非如刑事案件中
    ，必須超越任何合理懷疑，始可為有罪判決之嚴格程度，而
    係應與民事訴訟之舉證責任原理相類似，亦即基本上應就行
    政機關與人民所各自主張有利於己之事實，分配其應盡之舉
    證責任，而非逕予準用刑事訴訟上之「無罪推定」原則，此
    觀諸行政訴訟法第136 條，規定行政訴訟程序準用民事訴訟
    法第277 條舉證責任分配原則之立法意旨，即可明瞭。本件
    舉發員警即證人甲○○既係依法執行公務之警員，與異議人
    復無仇隙，衡情當無誣指之理，且證人當時又係在靜止之狀
    態下，親眼目睹異議人上開闖紅燈之違規行為，以一般執勤
    員警之專業訓練而言，對於該等職務上事項之觀察程度自遠
    較一般人更為專注，其誤判之可能性極低；復參酌證人業已
    到庭具結作證，更係以刑事責任擔保其證言之真實性，其與
    異議人又素不相識，彼此間亦無任何嫌隙，當不至甘冒涉犯
    偽證罪之風險，蓄意構陷異議人，是證人甲○○就其親眼見
    聞，受有具結程序及偽證罪之擔保之情形下，既已到庭證述
    如上，自堪採信。異議人抗辯舉發員警並未提出任何證據，
    自無法證明其有闖越紅燈之事實云云，洵無足取。
  (三)異議人雖又辯稱系爭路口之紅綠燈號誌係剛移位而架設，故
    員警應先行勸導，不應逕行開單云云。然查，上揭號誌並非
    於異議人違規時始行設置乙節，已據證人甲○○到庭證述甚
    詳，再衡以異議人亦表示：我是依據我駕駛的慣性直接通過
    系爭路口，大約1 個月會行經系爭路口1 次等語，可見其之
    前揭所辯，應僅為個人猜測之詞，尚非可採。至於員警是否
    每日均在系爭路口攔停其餘違規闖越紅燈之駕駛人，則與異
    議人所涉本件違規事實無涉，其此部分之抗辯，亦非可採。
五、綜上所述，異議人確有在前開時、地，駕車行經有燈光號誌
    管制之路口闖紅燈違規行為。原處分機關依前開道路交通管
    理處罰條例第53條第1 項、第63條第1 項第3 款及違反道路
    交通管理事件統一裁罰基準表之規定，裁處受處分人罰鍰1,
    800 元，並記違規點數3 點，尚無違誤。異議人異議意旨，
    為無理由，自應將其異議駁回。
據上論結，依道路交通案件處理辦法第19條，裁定如主文。
中    華    民    國    97    年    3     月    31    日
                      交通法庭  法  官  邱景芬
上列正本證明與原本無異。
如不服本裁定，應於裁定送達後5日內向本院提出抗告狀。
                                書記官  曾千庭
中    華    民    國    97    年    4     月    7     日


司法院資訊處製作；財團法人民間司法改革基金會備份。
